【裁判字號】    90,易,49
【裁判日期】    900628
【裁判案由】    竊盜
【裁判全文】
臺灣苗栗地方法院刑事判決                              九十年度易字第四九號
    公  訴  人  臺灣苗栗地方法院檢察署檢察官
    被      告  丙○○
                丁○○
                乙○○
右列被告等因竊盜案件，經檢察官提起公訴（八十九年度偵字第三二四九號），本院
判決如左：
    主  文
丙○○、丁○○、乙○○結夥二人以上於保安林內竊取森林副產物，各處有期徒刑肆
月，均併科罰金新台幣壹仟貳佰捌拾陸元，有期徒刑部分如易科罰金及罰金部分如易
服勞役，均以銀元佰元即新台幣玖佰元折算壹日，均緩刑貳年。
扣案鐮刀壹把沒收。
    事  實
一、乙○○、丙○○及丁○○共同基於意圖為自己不法所有之竊盜犯意聯絡，結夥三
    人於民國八十九年八月六日上午十一時三十分許，行經甲○○向行政院農業委員
    會林務局新竹林區管理處承租之苗栗縣大湖鄉獅潭村大湖事業區○○段第七林班
    國有保安林區時，由乙○○提供其所有客觀上足以對人之生命、身體產生危險之
    兇器鐮刀一把，共同偷割甲○○於上開土地內種植之森林副產物麻竹筍共七十五
    公斤（山價約新台幣六百四十三元），得手後，擬帶回供己食用，旋為警於上開
    時間行經上開林班地之產業道路時當場查獲，並扣得上開麻竹筍七十五公斤（已
    發還）及鐮刀一把。
二、案經苗栗縣警察局大湖分局報請臺灣苗栗地方法院檢察署檢察官偵查起訴。
    理  由
一、右揭犯罪事實迭據被告乙○○、丙○○及丁○○三人於警、偵訊以及本院審理中
    坦承不諱，核與被害人甲○○指述遭竊情節相符，並有鐮刀一把扣案可憑，復有
    贓物認領保管單一紙、行政院農業委員會林務局新竹林區管理處九十年五月九日
    九十竹政字第九○二一○三三九三號函附之國有林產物（副產）價格查定書一件
    附卷可稽，足徵被告三人之自白與事實相符。被告三人未經上開保安林地麻竹筍
    所有人甲○○之同意，即擅自割取麻竹筍，顯有為自己不法所有之意圖及竊盜犯
    意，本件事證明確，被告三人犯行均堪認定，應依法論科。
二、查苗栗縣大湖鄉獅潭村大湖事業區○○段第七林班地，係為防止土砂崩壞保護獅
    潭、公館、頭屋鄉境內一帶農耕地及涵養明德水庫水源與維護水庫壽命，於九年
    八月二十八日告示第一二九號公告編入為土砂捍止保安林，有行政院農業委員會
    林務局九十年三月十九日九十林治字第九０一六０五二九四號函一紙附卷可參，
    而麻竹筍依照國有林產物處分規則第三條第一項第二款規定為森林副產物。核被
    告三人所為，均係犯森林法第五十二條第一款、第四款之於保安林內結夥二人以
    上竊取森林副產物罪。公訴意旨認應依刑法第三百二十一條第一項第三款及第四
    款之加重竊盜處斷，惟森林法第五十二條係刑法第三百二十一條之特別規定，應
    依特別法規定處斷，檢察官起訴容有所誤會，然起訴事實相同，爰依法變更起訴
    法條，併予敘明。被告三人間，有犯意聯絡及行為分擔，應為共同正犯。復查被
    告三人平日無重大惡行，僅因假日出外旅遊路過該地，見有十餘株麻竹筍於路旁
    ，為供己食用臨時起意摘取之，犯罪情節尚屬輕微，難認有任何重大惡性，且摘
    取之麻竹筍，業經被害人領回，此有贓物保管單一紙在卷可按，若依森林法第五
    十二條第一項法定刑之最輕刑度六個月以上有期徒刑處刑，衡諸社會一般常情，
    仍有情輕法重之嫌，是被告犯罪情狀顯可憫恕，爰依刑法第五十九條之規定，酌
    減其刑。爰審酌被告竊取麻竹筍之目的係為供己食用，尚無其他不法意圖，竊取
    之麻竹筍價值非高，所生危害尚輕及被告犯後坦承犯行，態度良好等一切情狀，
    分別量處如主文所示之有期徒刑。又被告三人所竊取之麻竹筍七十五公斤，以行
    為時之市價扣除生產費後，其價值即山價為新台幣（下同）六百四十三元，此有
    行政院農業委員會林務局新竹林區管理處國有林產物（副產）價格查定書在卷可
    稽，爰依森林法第五十二條第一項，以上述價值六百四十三元為贓額，併科該贓
    額二倍即一千二百八十六元之罰金，併諭知易服勞役之折算標準。又被告犯罪後
    ，其行為時之刑法第四十一條，已於九十年一月十日修正為：「犯最重本刑為五
    年以下有期徒刑以下之刑之罪，而受六個月以下有期徒刑或拘役之宣告，因身體
    、教育、職業、家庭之關係或其他正當事由，執行顯有困難者，得以一元以上三
    元以下折算一日，易科罰金。但確因不執行所宣告之刑，難收矯正之效或難以維
    持法秩序者，不在此限。併合處罰之數罪，均有前項情形，其應執行之刑逾六月
    者，亦同。」，並於同年一月十二日生效，比較新舊法律規定，以新法對於被告
    較為有利，爰依刑法第二條第一項前段適用有利於被告之新法，併諭知易科罰金
    之折算標準。又被告丙○○與乙○○二人前未曾受有期徒刑以上刑之宣告，被告
    丁○○雖曾犯有賭博罪，然僅受罰金刑之宣告，亦未曾有受有期徒刑以上刑之宣
    告，有台灣高等法院被告全國前案紀錄表三紙在卷可稽，其三人因一時失慮，偶
    罹刑典，犯後坦承犯行，頗有悔意，經此刑之宣告，當知警惕而無再犯之虞，故
    本院因認所宣告之刑，以暫不執行為適當，爰併宣告緩刑二年，以啟自新。扣案
    之鐮刀一把係被告乙○○所有且為供犯罪所用之物，業據被告乙○○供承在卷，
    依刑法第三十八條第一項第二款規定併宣告沒收之。
據上論斷，應依刑事訴訟法第二百九十九條第一項前段、第三百條，森林法第五十二
條第一項第一款、第四款，刑法第十一條前段、第二條第一項前段、第二十八條、第
五十九條、修正後刑法第四十一條第一項前段、刑法第四十二條第二項、第七十四條
第一款、第三十八條第一項第二款，罰金罰鍰提高標準條例第二條，現行法規所定貨
幣單位折算新台幣條例第二條，判決如主文。
本案經檢察官黃智勇到庭執行職務。
中    華    民    國    九十      年      六      月      二十八        日
                                    臺灣苗栗地方法院刑事第二庭
                                        法  官  陳  慧  萍
右正本證明與原本無異。
如不服本判決，應於送達後十日內向本院提出上訴狀(須附繕本)，上訴於台灣高等法
院台中分院。
                                        書記官  陳  建  分
中    華    民    國    九十      年      六      月      二十八        日
附錄論罪科刑法條：
森林法第五十二條第一項：
竊取森林主、副產物而有左列情形之一者，處六月以上五年以下有期徒刑，併科贓額
二倍以上五倍以下罰金：
  一、於保安林犯之者。
  二、依機關之委託或其他契約，有保護森林義務之人犯之者。
  三、於行使林產物採取權犯之者。
  四、結夥二人以上或僱使他人犯之者。
  五、以贓物為原料，製造木炭、松節油、其他物品或培植菇類者。
  六、為搬運贓物，使用牲口、船舶、車輛，或有搬運造材之設備者。
  七、掘採、毀壞、燒燬或隱蔽根株，公圖罪跡之湮滅者。
  八、以贓物燃料，使用於礦物之採取，精製石灰、磚、瓦或其他物口之製造者。


司法院資訊處製作；財團法人民間司法改革基金會備份。
